臺灣新竹地方法院刑事判決
111年度訴字第199號
公  訴  人  臺灣新竹地方檢察署檢察官
被      告  林志成



上列被告因違反廢棄物清理法案件，經檢察官提起公訴（110年
度偵緝字第852號、110年度偵字第14892號），本院依簡式審判
程序判決如下：
    主  文
林志成共同犯廢棄物清理法第四十六條第四款之非法清理廢棄物
罪，累犯，處有期徒刑壹年。未扣案之犯罪所得新臺幣伍仟元沒
收，於全部或一部不能沒收或不宜執行沒收時，追徵其價額。
    事  實
一、本件犯罪事實：
    林志成、游子力（經本院通緝中，由本院另行審理）均明知
    從事廢棄物清除、處理業務者，應向直轄市、縣（市）主管
    機關或中央主管機關委託之機關申請核發公民營廢棄物清除
    處理機構許可文件後，始得受託清除、處理廢棄物業務，未
    經許可者，不得從事清除、處理廢棄物之工作，林志成於民
    國109年間，向址設桃園市○○區○○路000號之仟美精緻歐化廚
    具有限公司（下稱仟美公司）負責人陳清江（經臺灣新竹地
    方檢察署檢察官以110年度偵字第1947號為不起訴處分確定
    ）以新臺幣（下同）1萬元之對價，承攬仟美公司之廢家具
    、廢木材及其他裝潢廢棄物清運業務後，明知其與游子力均
    未依廢棄物清理法第41條第1 項規定領有廢棄物清除、處理
    許可文件，竟與游子力共同基於非法清除處理廢棄物之犯意
    聯絡，於109年12月11日、12日，接續駕駛車牌號碼不詳之
    車輛及游子力持有之車牌號碼000-0000號自用小貨車自仟美
    公司載運上開廢棄物。嗣游子力於109年12月13日某時許，
    駕駛上開車牌號碼000-0000號自用小貨車載運部分未清除完
    畢之仟美公司產出廢棄物，未經許可擅自在新竹縣○○鎮○○里
    0段000○000地號土地棄置上開廢棄物。嗣經員警偕同新竹縣
    政府環境保護局稽查人員於109年12月15日17時5分許前往上
    址現場會勘，始悉上情。
二、案經新竹縣政府警察局新埔分局報告臺灣新竹地方檢察署檢
    察官偵查起訴。 　　
    理  由
一、本件被告林志成所犯之罪，非死刑、無期徒刑、最輕本刑為
    3年以上有期徒刑之罪，或高等法院管轄第一審之案件，被
    告於本院準備程序進行中，就被訴事實為有罪之陳述，經本
    院認合於刑事訴訟法第273條之1第1 項之規定，裁定進行簡
    式審判程序，合先敘明。又按簡式審判程序之證據調查，不
    受第159條第1項之限制，刑事訴訟法第273條之2定有明文，
    是於行簡式審判程序之案件，被告以外之人於審判外之陳述
    ，除有其他不得作為證據之法定事由外，應認具有證據能力
    。　　
二、認定犯罪事實所憑之證據及理由：　
　　前揭犯罪事實，業據被告於偵查、本院準備程序及簡式審判
    程序時均坦承不諱（852號偵緝字第46頁至第49頁；本院卷
    第273頁、第282頁），核與證人即同案被告游子力於偵查中
    、證人陳清江於警詢及偵查中、證人即關西鎮大同里里長陳
    振才、證人即上揭土地之共有人葉國雄、證人即仟美公司址
    設地之屋主呂學田於警詢之證述情節相符（1947號偵卷第5
    頁至第8頁、第18頁至第21頁、第22頁至第24頁、第25頁至
    第28頁、第117頁至第118頁、第123頁），並有新竹縣環境
    保護局稽查工作紀錄、新竹縣竹北地政事務所111年3月30日
    北地所登字第1110001318號函及其附土地登記公務用謄本、
    新竹縣環境保護局111年4月1日環業字第1113400947號函及
    其附稽查工作紀錄、新竹縣政府110年8月10日府授環業字第
    1108656637號函及其附稽查工作紀錄各1份、仟美公司支付
    廢棄物清運費用收據翻拍照片、社群軟體Facebook貼文截圖
    、監視器錄影畫面及現場照片數張（1947號偵卷第29頁、第
    31頁、第32頁、第33頁至第38頁；本院卷第95頁至第101頁
    、第103頁至第129頁、第132頁至第147頁），足認被告上開
    任意性之自白與事實相符，堪以採信。綜上，本案事證明確
    ，被告犯行洵堪認定，應依法論科。
三、論罪科刑：
　㈠按事業廢棄物之貯存、清除或處理方法及設施，應符合中央
    主管機關之規定。前項事業廢棄物之貯存、清除、處理方法
    及設施標準，由中央主管機關定之，廢棄物清理法第36條定
    有明文。行政院環境保護署依上開法律授權訂定「事業廢棄
    物貯存清除處理方法及設施標準」，觀諸該標準第2 條第1
    款至第4 款之規定，所謂「貯存」係指事業廢棄物於清除、
    處理前，放置於特定地點或貯存容器、設施內之行為。「清
    除」係指事業廢棄物之收集、運輸行為。「處理」指下列行
    為：1.中間處理：指事業廢棄物在最終處置或再利用前，以
    物理、化學、生物、熱處理或其他處理方法，改變其物理、
    化學、生物特性或成分，達成分離、減積、去毒、固化或安
    定之行為。2.最終處置：指衛生掩埋、封閉掩埋、安定掩埋
    或海洋棄置事業廢棄物之行為。3.再利用：指事業產生之事
    業廢棄物自行、販賣、轉讓或委託做為原料、材料、燃料、
    填土或其他經中央目的事業主管機關認定之用途行為，並應
    符合其規定者。又廢棄物之運輸屬「清除行為」，廢棄物之
    傾倒則屬「處理行為」（最高法院106 年度台上字第3834號
    判決意旨參照）。查被告未領有廢棄物清除、處理許可文件
    ，卻承攬並載運前開廢棄物至上開土地棄置，依據上開規定
    ，應屬廢棄物之清除、處理行為。是核被告所為，係犯廢棄
    物清理法第46條第4 款前段之非法清理廢棄物罪。又被告與
    同案被告游子力間就違反廢棄物清理法第46條第4 款之犯行
    ，具有犯意聯絡與行為分擔，應依刑法第28條之規定，論以
    共同正犯。
　㈡被告前⑴因違反森林法案件，經臺灣宜蘭地方法院（下稱宜蘭
    地院）以102年度訴字第183號判決判處有期徒刑6月（共2罪
    ），併科罰金804,496元確定；⑵因違反森林法案件，經宜蘭
    地院以102年度訴字第237號判決判處有期徒刑8月，併科罰
    金321,200元確定；⑶因竊盜案件，經宜蘭地院以102年度易
    字第582號判決判處有期徒刑3月（共4罪），上訴後，經臺
    灣高等法院以103年度上易字第1196號上訴駁回確定，上開⑴
    至⑶案件之有期徒刑部分，經宜蘭地院以103年度聲字第697
    號裁定應執行有期徒刑2年確定（指揮書自104年5月9日起至
    106年5月8日止），於104年12月17日縮短刑期假釋，並接續
    執行罰金刑易服勞役至106年9月4日出監付保護管束，迄於1
    08年1月12日保護管束期滿未經撤銷，以已執行論，而執行
    完畢等情，有臺灣高等法院被告前案紀錄表（本院卷第17頁
    至第41頁）在卷可參，是被告於有期徒刑執行完畢後之5 年
    以內，故意再犯本案有期徒刑以上之罪，當屬刑法第47條第
    1 項之累犯，參酌司法院大法官釋字第775號解釋意旨，審
    酌被告前案所犯係違反森林法及竊盜案件，與本案所為之犯
    行尚不具有相同或類似之性質，亦非屬具有重大惡性特徵之
    犯罪類型，是本案不依刑法第47條第1 項之規定加重其刑。
　㈢爰審酌被告未依規定取得許可文件，竟違法從事廢棄物之清
    除、處理，漠視政府對環境保護之政策宣導，影響環境衛生
    ，所為實無足取；雖上開土地業已回復原狀，然係由仟美公
    司另行委託清運公司協助處理上開廢棄物等情，有新竹縣環
    境保護局111年4月1日環業字第1113400947號函及其附稽查
    工作紀錄1份在卷可查（本院卷第103頁至第147頁），故並
    非被告自行積極配合清理廢棄物，難以上開土地業已回復原
    狀等情作為有利被告量刑之依憑，惟念被告犯後坦承犯行，
    兼衡被告國中畢業之智識程度、入監前擔任怪手司機工作，
    家中經濟狀況尚可，未婚無子女，入監前居住在公司宿舍等
    一切情狀（本院卷第283頁），量處如主文所示之刑。
四、沒收：
　㈠按犯罪所得，屬於犯罪行為人者，沒收之；前二項之沒收，
    於全部或一部不能沒收或不宜執行沒收時，追徵其價額，刑
    法第38條之1 第1 項、第3 項分別定有明文。經查，被告犯
    本案犯行獲得仟美公司支付之報酬1萬元等情，有仟美公司
    支付廢棄物清運費用收據翻拍照片1張在卷可佐（1947號偵
    卷第31頁），雖被告於偵查時稱該筆報酬未與同案被告游子
    力朋分等語（852號偵緝卷第49頁），於本院準備程序中稱
    拿到的報酬均有與同案被告游子力平分等語（本院卷第273
    頁），是被告說詞雖有不一，然依罪疑唯輕、有利被告之原
    則，應以5千元計算為被告實際所獲之犯罪所得，是該犯罪
    所得，應依刑法第38條之1 第1 項前段、第3 項規定，宣告
    沒收，於全部或一部不能沒收或不宜執行沒收時，追徵其價
    額。
　㈡又未扣案之車牌號碼000-0000號自用小貨車為同案被告游子
    力所有，供本案載運廢棄物所用等情，據同案被告游子力於
    偵查中供述詳實（1947號偵卷第117頁），則上開物品既非
    被告所有，自不得對被告宣告沒收或追徵，附此敘明。
據上論斷，應依刑事訴訟法第273 條之1 第1 項、第299 條第1
項前段，判決如主文。
本件經檢察官陳郁仁提起公訴，檢察官劉正祥到庭執行職務。
中　　華　　民　　國　　111 　年　　6 　　月　　22　　日
                  刑事第二庭  法  官    崔恩寧
以上正本證明與原本無異。
如不服本判決應於收受本判決後20日內向本院提出上訴書狀，上
訴書狀應敘述具體理由。上訴書狀未敘述上訴理由者，應於上訴
期間屆滿後20日內補提理由書狀於本院(均須按他造當事人之人
數附繕本 )「切勿逕送上級法院」。 
中　　華　　民　　國　　111 　年　　6 　　月　　22　　日
                              書記官    莊琬婷 

附錄本件論罪科刑法條：
廢棄物清理法第46條第4款：
有下列情形之一者，處一年以上五年以下有期徒刑，得併科新臺
幣一千五百萬元以下罰金：
四、未依第四十一條第一項規定領有廢棄物清除、處理許可文件
    ，從事廢棄物貯存、清除、處理，或未依廢棄物清除、處理
    許可文件內容貯存、清除、處理廢棄物。